【裁判字號】    97,審訴,1897
【裁判日期】    970917
【裁判案由】    毒品危害防制條例
【裁判全文】
臺灣桃園地方法院刑事判決            97年度審訴字第1897號
公  訴  人  臺灣桃園地方法院檢察署檢察官
被      告  甲○○
                    （現另案於臺灣桃園監獄執行中）
上列被告因違反毒品危害防制條例案件，經檢察官提起公訴（97
年度毒偵字第1103、1677號），被告於本院準備程序進行中，就
被訴事實為有罪之陳述，經本院告知簡式審判程序意旨，並聽取
公訴人及被告之意見後，本院合議庭裁定依簡式審判程序審理，
判決如下：
    主  文
甲○○施用第一級毒品，累犯，處有期徒刑玖月；又施用第二級
毒品，累犯，處有期徒刑參月；又施用第一級毒品，累犯，處有
期徒刑玖月，扣案之注射針筒壹支沒收；應執行有期徒刑壹年捌
月，扣案之注射針筒壹支沒收。
    事  實
一、緣甲○○前於民國88年間因施用毒品案件，經本院以88年度
    毒聲字第7340號裁定送觀察、勒戒後，認有繼續施用毒品傾
    向，再經本院以88年度毒聲字第7709號裁定送強制戒治，嗣
    經停止戒治併付保護管束出所，於89年12月16日保護管束期
    滿停止戒治未經撤銷而視為執行完畢，並經臺灣桃園地方法
    院檢察署檢察官於90年1 月10日以90年度戒偵字第32號為不
    起訴處分確定。又於93年間因竊盜、妨害自由、施用毒品案
    件，經本院分別以93年度簡字第423 號刑事簡易判決判處有
    期徒刑6 月確定，及以93年度壢簡字第1712號刑事簡易判決
    判處有期徒刑6 月，上訴後，嗣經本院合議庭以94年度簡上
    字第65號刑事簡易判決駁回上訴確定，及以94年度訴字第
    876 號刑事判決判處有期徒刑7 月確定，上開3 罪經接續執
    行後，於95年12月11日假釋出監，甫於96年1 月9 日因假釋
    期滿未經撤銷，未執行之刑以已執行論（於本案構成累犯）
    。詎猶不知悔改並戒除毒癮，在前開強制戒治執行完畢及徒
    刑執行完畢後5 年內，復分別基於施用第一、二級毒品之犯
    意，(一)先於97年2 月20日晚間某時，在臺灣地區某不詳處所
    ，分別以針筒注射之方式施用第一級毒品海洛因1 次及以不
    詳方式施用第二級毒品甲基安非他命1 次；(二)再於97年3 月
    21 日 上午7 、8 時許，在臺灣地區某不詳處所，以不詳方
    式施用海洛因1 次。嗣分別於97年2 月21日下午3 時，在桃
    園縣中壢市普仁130 號B7室，為警查獲及於同年3 月21 日
    上午10時30分許，在桃園縣中壢市內厝里17鄰173 之121 號
    旁，為警查獲，並扣得其所有供其施用第一級毒品海洛因所
    用之器具注射針筒1 支。
二、案經桃園縣政府警察局中壢分局報請臺灣桃園地方法院檢察
    署檢察官偵查起訴。
    理  由
一、前開犯罪事實，業據被告甲○○於本院審理時坦承不諱，復
    有搜索扣押筆錄、扣押物品目錄表、查獲照片、桃園縣政府
    警察局中壢分局尿液暨毒品檢體真實姓名與編號對照表、台
    灣檢驗科技股份有限公司濫用藥物檢驗報告各2 紙附卷足憑
    ，此外復有被告所有供施用第一級毒品海洛因所用之器具注
    射針筒1 支扣案可佐，堪認被告前揭不利於己之自白確與事
    實相符，洵堪採為論罪科刑之依據。又按92年7 月9 日新修
    正之毒品危害防制條例刪除二犯及三犯之規定，一改修法前
    繁雜之處遇程序，僅將施用毒品者簡化區分為「初犯」、「
    再犯」，並認施用毒品者係屬病患性犯人，以觀察、勒戒戒
    除其身癮，並以強制戒治去除其心癮。經觀察、勒戒或強制
    戒治執行完畢釋放後，若係五年後再犯該條例第10條施用毒
    品罪者，與同條例第20條第1 項、第2 項關於「初犯」之處
    理方式相同，檢察官應先聲請法院裁定令被告入勒戒處所觀
    察、勒戒，並視有無繼續施用毒品傾向，決定應予釋放、為
    不起訴之處分，或應聲請法院裁定令入戒治處所強制戒治；
    若係五年內「再犯」同條例第10條施用毒品罪者，依同條例
    第23條第2 項規定，檢察官則應依法追訴。觀諸該條例第20
    條第3 項之修正理由：「觀察、勒戒或強制戒治五年後再犯
    者，顯見前所實施之觀察、勒戒或強制戒治已足以遮斷其施
    用毒品之癮，為期自新及協助其戒除毒癮，對此五年後再犯
    者，爰明定仍適用初犯之規定，先經觀察、勒戒、強制戒治
    之程序。」及同條例第23條第2 項之修正理由：「為配合簡
    化施用毒品犯之刑事處遇程序，並鑑於經觀察、勒戒或強制
    戒治執行完畢釋放後五年內再犯者，其再犯率甚高，原據以
    實施之觀察、勒戒及強制戒治既已無法收其實效，自應施以
    刑事處遇。」顯然如施用毒品者係前經觀察、勒戒或強制戒
    治等治療程序執行完畢五年後，始再施用毒品之「初犯」，
    因前所執行之觀察、勒戒或強制戒治已足收戒除毒癮之效，
    自應重新執行觀察、勒戒或強制戒治等治療程序，並於治療
    程序執行完畢後，由檢察官為不起訴處分，毋庸對之追訴處
    罰；反之，在「再犯」之情形，因其先前所為治療程序顯未
    能收戒斷毒癮之效，且考量施用毒品者之再犯率偏高，乃簡
    化其刑事處遇程序，而逕予追訴處罰，不再施以治療程序。
    參酌上開立法理由，修正毒品危害防制條例就施用毒品者，
    祇於「初犯」及「五年後再犯」二種情形，有其追訴條件之
    限制，即須於初犯經觀察、勒戒或強制戒治釋放後，五年內
    均無施用毒品之行為，始能認其前所實施之觀察、勒戒或強
    制戒治已足遮斷毒癮，而得於五年後再犯時，再予適用初犯
    之規定，重行觀察、勒戒等程序。倘五年內已經再犯，被依
    法追訴處罰，縱其第三次（或第三次以上）施用毒品之時間
    在初犯釋放五年以後，即與「五年後再犯」之情形有別，且
    因已於「五年內再犯」，顯見其再犯率甚高，原實施觀察、
    勒戒或強制戒治，已無法收其實效，而無五年戒斷期之存在
    ，自無再經觀察、勒戒及強制戒治之必要，應由檢察官逕行
    起訴，始符新法修正之本旨（最高法院95年度台非字第59
    號、第65號判決意旨參照）。經查，被告曾有事實欄一所載
    之施用毒品犯行，有臺灣高等法院被告前案紀錄表1 紙附卷
    可稽，其於強制戒治執行完畢後5 年內已再犯施用毒品案件
    ，是本件施用毒品犯行自非屬「初犯」或「五年後再犯」之
    情形，依上開說明，本件自應逕予論罪科刑。綜上，本件事
    證明確，被告犯行堪以認定。
二、核被告所為犯罪事實欄一(一)之行為，分別係犯毒品危害防制
    條例第10條第1 項之施用第一級毒品罪及同條第2 項之施用
    第二級毒品罪；被告所為犯罪事實欄一(二)之行為，係犯毒品
    危害防制條例第10條第1 項之施用第一級毒品罪。被告施用
    第一、二級毒品前非法持有第一、二級毒品之低度行為，分
    別為施用第一、二級毒品之高度行為所吸收，均不另論罪。
    被告上開3 罪間，犯意各別、行為互殊，應分論併罰。被告
    有如犯罪事實欄所載之前案紀錄，甫執行完畢，此有卷附臺
    灣高等法院被告前案紀錄表1 份在卷可按，其受有期徒刑執
    行完畢後，5 年內故意再犯本件有期徒刑以上之罪，均為累
    犯，均應依刑法第47條第1 項規定加重其刑。爰審酌被告犯
    罪之動機、方法，其前經觀察、勒戒、強制戒治及刑之執行
    後，復施用毒品之犯行，戕害己身，顯無悔改之意，惟犯後
    坦承犯行，態度良好等一切情狀，分別量處如主文所示之刑
    ，並定其應執行之刑。又查，扣案之注射針筒1 支為被告所
    有且供其施用第一級毒品海洛因所用之器具，業據被告於審
    理中供述明確，爰依刑法第38條第1 項第2 款規定，諭知沒
    收；至扣案疑似為第一級毒品海洛因之白色粉末2 包（毛重
    0.2 公克），檢察官既未送驗，遍尋全卷亦查無足可認定其
    屬違禁物之證據，自不得逕認其為違禁物；又被告於警詢及
    檢察官偵查時，均否認該扣案物為其所有，並稱該扣案物品
    為與其同日經警查獲之友人呂理寧所有（呂理寧業經本院以
    97年度審訴字第1415號判決施用第一級、第二級毒品罪，並
    就本件扣案白色粉未2 包，併諭知沒收銷燬之宣告而確定在
    案），是不能僅因被告嗣於本院審理中改稱該等扣案物品為
    其所有，即認與本件犯罪相關。綜上，扣案疑似為第一級毒
    品海洛因之白色粉末2 包，爰不併為沒收銷燬之諭知，附此
    敘明。
據上論斷，應依刑事訴訟法第273 條之1 第1 項、第299 條第1
項前段，毒品危害防制條例第10條第1 項、第2 項，刑法第11條
、第47條第1 項、第38條第1 項第2 款、第51條第5 款，判決如
主文。
本案經檢察官丁俊成到庭執行職務。
中    華    民    國    97    年    9     月    17    日
                  刑事庭  法  官   林靜梅
以上正本證明與原本無異。
如不服本判決，應於判決送達後10日內向本院提出上訴狀（應附
繕本），其未敘述上訴理由者，應於上訴期間屆滿後20日內補提
理由書狀於本院，上訴於臺灣高等法院。
                          書記官   林韡婷
中    華    民    國    97    年    9     月    18    日
本案論罪科刑法條：
毒品危害防制條例第10條
施用第一級毒品者，處 6 月以上 5 年以下有期徒刑。
施用第二級毒品者，處 3 年以下有期徒刑。


司法院資訊處製作；財團法人民間司法改革基金會備份。
